臺灣高等法院民事裁定　　　　　　　　 100年度抗字第1067號
抗　告　人　吳裕文
抗告人因與鄭吳彩雲等間聲明異議事件，對於中華民國100年6月
2日臺灣板橋地方法院100年度聲字第98號所為裁定提起抗告，本
院裁定如下：
    主  文
抗告駁回。
抗告費用新臺幣壹仟元由抗告人負擔。
    理  由
一、本件聲明異議及抗告意旨略以：相對人依土地法第34條之1
    規定，所發優先承購之催告函，必須具有土地所有權人三分
    之二之意思表示為要件，提存人所發存證信函（即相對人吳
    鴻文、吳仁文、吳巧雲、吳榮文於民國100年2月21日寄發之
    新北市○○區鎮○街郵局第000039號存證信函，下稱本件存
    證信函）不符規定而有瑕疵，不合催告要件而無效，原法院
    提存所據以辦理之提存於法無據；又提存所固無實體審查權
    ，惟仍應就程序上、形式上之要件為審查，相對人出售系爭
    土地，所寄發之催告函應由全體出售人具名，然抗告人所收
    受之催告函僅有4人具名，且該函並未記明出售數量、金額
    等，其函催應屬無效，原裁定未予審究，逕予駁回抗告人之
    聲明異議，顯有未合，為此提起抗告云云。
二、按「聲請提存應作成提存書一式二份，連同提存物一併提交
    提存物保管機構；如係清償提存，應附具提存通知書。提存
    書應記載下列事項：一、提存人為自然人者，其姓名、住所
    或居所及國民身分證號碼；無國民身分證號碼者，應記載其
    他足資辨別身分之證件號碼或特徵。提存人為法人、其他團
    體或機關者，其名稱及公務所、事務所或營業所並統一編號
    ；無統一編號者，宜記載其他足資辨別之事項。二、有代理
    人者，其姓名、住所或居所。三、提存物為金錢者，其金額
    ；為有價證券者，其種類、標記、號數、張數、面額；為其
    他動產者，其物品之名稱、種類、品質及數量。四、提存之
    原因事實。五、清償提存者，應記載提存物受取權人之姓名
    、名稱及住、居所或公務所、事務所、營業所，或不能確知
    受取權人之事由。其受取提存物如應為對待給付，或附有一
    定要件者，並應記載其對待給付之標的或所附之要件。六、
    擔保提存者，應記載命供擔保法院之名稱及案號。七、提存
    所之名稱。八、聲請提存之日期。提存書宜記載代理人、受
    取權人之國民身分證號碼、統一編號、電話號碼或其他足資
    辨別之特徵。提存所接到提存物保管機構或提存人轉送之提
    存書後，應就下列事項，審查其有無欠缺：一、法院是否有
    管轄權。二、提存書狀，是否合於程式。三、提存物性質是
    否適於提存。四、提存書記載及應提出之證明文件，是否完
    備。五、有代理人者，是否提出委任書。六、提存人依本法
    第四條第四項規定聲請提存時，是否以全體債權人為提存物
    之受取權人」，提存法第8條第1項、第9條第1、2項、提存
    法施行細則第3條第1項分別定有明文。次按清償提存關於提
    存原因之證明文件，無庸附具，提存法施行細則第20條第5
    款亦定有明文。故提存所對於清償提存事件，僅須就是否符
    合前揭規定為形式審查，至於提存人非依債務本旨或向無受
    領權人所為之清償提存，依提存法第22條規定，其提存並不
    因而發生清償之效力。且關乎實體法律關係之原因事實，如
    提存有無依債務本旨、是否生清償效力等，應循訴訟途徑解
    決，提存所並無權為審查、認定。
三、經查，本件提存人即相對人聲請清償提存時，已提出提存物
    及提存書，並於提存書載明提存物受取人之姓名、提存原因
    及事實、提存物之金額、證明文件即存證信函暨回執影本1
    份為證，業據本院核閱原法院提存所100年度存字第608號清
    償提存卷無誤，是原法院提存經形式審查後，認相對人之提
    存合於前揭提存法之規定程式而准予提存，於法並無不合。
    抗告人固主張相對人寄發之本件存證信函，寄件人僅4人，
    信函中未記明出售系爭土地之數量、金額，不符土地法第34
    條之1規定共有人應有部分合計逾三分之二之要件云云。惟
    查本件存證信函並非上開提存法暨施行細則相關條文所列文
    件，原法院提存所自無審查之必要。且本件係清償提存事件
    ，相對人之提存有無依債務之本旨提出，是否符合清償提存
    之實質要件，是否已生清償效力等，均屬兩造間權利義務之
    實體爭執，依前揭說明，應循訴訟途徑解決，非提存所所得
    審究之範圍，自不影響提存所對於提存事件形式審查之結果
    。原法院提存所經形式審查後，准予相對人提存，於法並無
    不合，抗告人聲明異議，並無理由，原法院裁定駁回其異議
    ，核無違誤。抗告意旨指摘原裁定不當，求予廢棄，為無理
    由，應予駁回。
四、據上論結，本件抗告為無理由，爰裁定如主文。
中    華    民    國   100    年    7     月    29    日
                  民事第十八庭
                      審判長法  官  湯美玉
                            法  官  李慈惠
                            法  官  丁蓓蓓
正本係照原本作成。
本裁定除以適用法規顯有錯誤為理由外，不得再抗告。如提起再
抗告，應於收受後10日內委任律師為代理人向本院提出再抗告狀
。並繳納再抗告費新臺幣1000元。
中    華    民    國   100    年    8     月    1     日
                            書記官  陳思云